【裁判字號】    99,交聲,185
【裁判日期】    990803
【裁判案由】    違反道路交通管理處罰條例聲明異議
【裁判全文】
臺灣臺東地方法院交通事件裁定         99年度交聲字第185號
原處分機關  交通部公路總局高雄區監理所臺東監理站
異  議  人
即受處分人  甲○○
上列受處分人因違反道路交通管理處罰條例案件，對於交通部公
路總局高雄區監理所臺東監理站於民國99年7月22日所為之處分
（原處分：東監違裁字第裁81-T00000000號）聲明異議，本院裁
定如下：
    主  文
原處分撤銷。
甲○○汽車駕駛人，駕駛汽車經測試檢定酒精濃度超過規定標準
，處罰鍰新臺幣萬肆仟伍佰元，應吊扣小型車普通駕駛執照壹
年及接受道路交通安全講習。
    理  由
一、按汽車駕駛人飲用酒類或其他類似物後其吐氣所含酒精濃度
    超過每公升0.25毫克或血液中酒精濃度超過百分之0.05以上
    者，不得駕車，道路交通安全規則第114條第2款定有明文。
    另汽車駕駛人，駕駛汽車經測試檢定有酒精濃度超過規定標
    準者，處新臺幣（下同）1萬5千元以上6萬元以下罰鍰，並
    當場移置保管其車輛及吊扣其駕駛執照1年；因而肇事致人
    受傷者，並吊扣其駕駛執照2年；致人重傷或死亡者，吊銷
    其駕駛執照，並不得再考領，道路交通管理處罰條例第35條
    第1項第1款定有明文。
二、原處分意旨略以：異議人即受處分人甲○○於民國99年7月
    21日晚間23時30分許，飲酒後駕駛車號6672－NP號自用一般
    小客車，行經臺九線森永檢查哨處，經臺東縣警察局大武分
    局森永派出所員警對其進行呼氣酒精濃度測試，當場測得其
    呼氣酒精濃度達0.45mg/L，已逾規定不得駕駛車輛之濃度標
    準，乃依法掣單舉發違規，爰依道路交通管理處罰條例第35
    條第1項第1款及違反道路交通管理事件統一裁罰基準表等規
    定，裁處異議人罰鍰3萬4千5百元、吊扣職業大貨車駕駛執
    照12個月，並施以道安講習。
三、聲明異議意旨略以：異議人酒醉駕車時，所駕駛之交通工具
    為自用小客車，應吊扣小型車普通駕駛執照而非職業大貨車
    駕駛執照，故依法聲明異議，請求撤銷原處分等語。
四、經查：
  (一)按94年2月5日公佈，95年2月5日施行之行政罰法第1條規
      定「違反行政法上義務而受罰鍰、沒入或其他種類行政罰
      之處罰時，適用本法。但其他法律有特別規定者，從其規
      定」，足認行政罰法係屬行政罰之基本法，而道路交通管
      理處罰條例本質上係屬行政罰，此由該條例中就交通違規
      行為所定法律效果包括罰鍰、吊銷證照裁罰等行政罰觀之
      甚明（參照行政罰法第1條、第2條將罰鍰、吊銷證照處分
      均定為行政罰），是違反道路交通管理處罰條例之裁罰事
      件，自有行政罰法之適用。
  (二)本件違規事實，除為異議人甲○○所不否認外，並有原舉
      發通知單影本1紙附卷可稽，是本件異議人確有於前揭時
      、地酒後駕車，且吐氣酒精濃度測定值達0.45mg/L而超過
      規定標準之事實，固堪認定。查94年12月14日修法前之道
      路交通管理處罰條例第68條規定：「汽車駕駛人，因違反
      本條例及道路交通安全規則之規定，受吊扣或吊銷駕駛執
      照處分時，受吊扣或吊銷其持有各級車類之駕駛執照」，
      修法前條文將違法或違規駕駛人所持有各級車類之駕駛執
      照一併吊扣或吊銷，失之過酷，對於人民工作與生活影響
      過鉅，有違比例原則，乃於修法時將其中「受吊扣處分者
      ，吊扣其持有各級車類之駕駛執照」部分之規定刪除。是
      駕駛人違反同條例第35條第1項第1款之規定而受吊扣駕駛
      執照處分時，依修正後第68條規定並參照其修正意旨，應
      僅得吊扣違規或違法當時駕駛車類之駕駛執照，否則駕駛
      人駕駛低一級之車類違反本條例之規定時，不論其所造成
      之實害結果，而一律吊扣駕駛人所持有之各類駕照，亦有
      違反相同事件相同處理，不同事件不同處理之平等原則（
      參照臺灣高等法院97年法律座談會刑事類第40號提案研討
      結果）。受處分人為本件違規行為時，係駕駛自用一般小
      客車，此有臺東縣警察局東警交字第T00000000號舉發違
      反道路交通管理事件通知單附卷可憑，依上揭說明，其應
      受之處分為限制其駕駛自用一般小客車之權利，即吊扣其
      小型車普通駕駛執照，原處分機關未審酌及此，逕為裁罰
      ，即難認為允當，從而本件受處分人對於吊扣職業大貨車
      駕駛執照12個月之部份，異議為有理由。至於道路交通安
      全規則第61條等規定，汽車駕駛人取得高一級車類之駕駛
      資格者，應換發駕駛執照，並准其駕駛較低級車類之車輛
      ，故已領有職業大貨車駕駛執照者，得駕駛較低級之自用
      一般小客車，而公路機關於實務上僅逐級核給汽車執照1
      張（即一人一照原則），致持有職業大貨車駕駛執照者，
      因駕駛自用一般小客車違規，而須吊扣職業大貨車駕駛執
      照時，產生技術層面之困難，惟此技術層面問題，實難據
      以為原處分適法之理由，併此敘明（臺灣高等法院98年度
      交抗字第24號、第1563號裁定意旨參照）。
五、綜上所述，異議人甲○○確有上揭違規行為，原處分機關依
    道路交通管理處罰條例第35條第1項第1款規定，裁處異議人
    吊扣職業大貨車駕駛執照12個月，既有上開不當之處，本院
    參酌臺灣高等法院暨所屬法院98年法律座談會刑事類第23號
    決議，自應將原處分撤銷，由本院依道路交通管理處罰條例
    第35條第1項第1款及違反道路交通管理事件統一裁罰基準表
    等規定，裁處異議人罰鍰3萬4千5百元、吊扣小型車普通駕
    駛執照12個月，並施以道安講習以資適法。
六、據上論斷，應依道路交通案件處理辦法第20條前段，裁定如
    主文。
中    華    民    國    99    年    8     月     3    日
                    交通法庭    法  官  林拔群
以上正本證明與原本無異。
如不服本裁定，應於裁定送達後5日內向本院提出抗告狀（須附
繕本）。「切勿逕送上級法院」。
                                書記官  鄭鈺瓊
中    華    民    國    99    年    8     月    4     日

司法院資訊處製作；財團法人民間司法改革基金會備份。
